臺灣高等法院臺中分院刑事判決　 100年度重上更(二)字第50號
上　訴　人
即　被　告　張俊
指定辯護人　許名宗　律師
上列上訴人因毒品危害防制條例案件，不服臺灣臺中地方法院95
年度訴字第3263號中華民國95年12月28日第一審判決（起訴案號
：臺灣臺中地方法院檢察署95年度偵字第13601、15784、19422
號），提起上訴，本院判決如下：
    主  文
原判決關於張俊部分撤銷。
張俊共同販賣第二級毒品，處有期徒刑柒年拾月。扣案如附表
編號1所示之第二級毒品均沒收銷燬之；扣案如附表編號4、5所
示之物均沒收之；未扣案之如附表編號6所示之物，應與林佳佳
連帶沒收之，如全部或一部不能沒收時，與林佳佳連帶追徵其價
額。
    犯罪事實
一、張俊與已成年之林佳佳（林佳佳所為販賣第二級毒品等犯
    行，已由本院以96年度上訴字第535號判處罪刑確定在案）
    均明知「3,4－亞甲基雙氧安非他命」（3,4-Methylenediox
    y-amphetamine，俗稱搖頭丸，下稱MDA）業經公告列為毒品
    危害防制條例第2條第2項第2款之第二級毒品，不得非法販
    賣、運輸及持有，詎竟與林佳佳共同基於意圖販賣而販入第
    二級毒品MDA之意圖營利之犯意聯絡，謀議共同合資並一同
    前往臺北縣向真實姓名、年籍均不詳、綽號「小陳」之成年
    男子，購買第二級毒品MDA再運輸至臺中地區販售牟利，乃
    由林佳佳先以其所有之門號0000000000號行動電話與前開綽
    號「小陳」聯絡，約定販入第二級毒品MDA之交易地點，再
    於95年6月21日凌晨零時許，夥同林佳佳自彰化市某處搭乘
    不詳姓名友人之自小客車北上，並於同日凌晨2時許，抵達
    臺北縣三重市天台廣場附近某賓館，推由林佳佳與「小陳」
    洽談購買MDA事宜後，以新臺幣（下同）15萬元（由林佳佳
    先行代張俊墊付應出資之一半款項）之代價，向「小陳」
    販入第二級毒品MDA共計987顆，欲運輸攜回臺中之後，伺機
    以每顆250元之代價販售與不特定人施用而藉以牟利【「小
    陳」同時交付磨成粉末狀之MDA毒品1小包（驗前毛重0.5公
    克，驗後淨重0.21公克，即如附表編號2之調查局編號A5）
    、MDA毒品膠囊1小包（驗前毛重1.35公克，驗後淨重0.36公
    克，即附表編號3之調查局編號A6）及第三級毒品愷他命2小
    包（即調查局編號A3、A4所示部分）供林佳佳施用（張俊
    對林佳佳前開施用、持有第二級毒品部分，並不具有犯意聯
    絡；林佳佳此部分被訴運輸、販賣第三級毒品之罪嫌，亦經
    原審判決無罪確定】，並由林佳佳在取得上開第二級毒品MD
    A共計987顆之時，先服用其中1顆MDA試測其毒品純度後，將
    剩餘之第二級毒品MDA共計986顆【如附表編號1所示（均已
    扣案），分裝成2大包，每包數量分別為490顆及496顆，即
    調查局編號A1、A2、A2-2（其中A2-2之紅色藥錠，除檢出MD
    A外，另含微量之甲基安非他命成分，惟無證據足認張俊
    、林佳佳知情所購買之MDA中摻雜有亦屬第二級毒品之甲基
    安非他命成分，張俊、林佳佳尚無販賣、運輸毒品甲基安
    非他命之犯意），裝放在張俊隨身攜帶所有之背包1只（
    未扣案，如附表編號6所示）內，由張俊保管運輸（林佳
    佳其餘前開要供己施用之毒品，則放入林佳佳自己隨身攜帶
    之背包內）後，購買和欣客運巴士車票2張，一同搭乘和欣
    客運巴士並利用不知情之和欣客運巴士司機，將上開第二級
    毒品MDA運輸回臺中。因警方先前經由實施通訊監察所得之
    資料，得知張俊、林佳佳將北上購買毒品，乃報由檢察官
    指揮偵查，且自95年6月20日由彰化開始跟監張俊、林佳
    佳前往臺北縣三重市，得知其2人搭乘上開和欣客運要返回
    臺中市，檢察官乃指揮內政部警政署保安警察第三總隊第一
    大隊警員及行政院海岸巡防署海洋巡防總局第三海巡隊隊員
    於同月21日上午6時許，俟張俊、林佳佳返抵臺中市，下
    車之際，在臺中市○○區○○路和欣客運朝馬轉運站攔檢張
    俊及林佳佳，並經張俊、林佳佳同意實施搜索，而分別
    在張俊所有隨身攜帶之如附表編號6所示之背包內扣得前
    開其等意圖販賣而販入供以販賣所用之如附表編號1所示之
    第二級毒品，另自林佳佳隨身攜帶之背包中扣得如附表編號
    4所示林佳佳所有使用與「小陳」聯絡之行動電話1支、如附
    表編號5所示之林佳佳購買用以運輸第二級毒品之和欣客運
    車票2張（林佳佳之前開背包內另起獲與張俊無關而供林
    佳佳自己施用之如附表編號3、編號4所示之第二級毒品等物
    ）扣案。
二、案經內政部警政署保安警察隊第三總隊第一大隊及行政院海
    岸巡防署海洋巡防總局第三海巡隊報請台灣台中地方法院檢
    察署檢察官偵查起訴。
    理  由
一、證據能力方面：
（一）被告張俊之指定辯護人於本審爭執證人林佳佳之警詢筆
      錄，認係審判外之陳述而無證據能力。惟按「被告以外之
      人於審判外之言詞或書面陳述，除法律有規定者外，不得
      作為證據。」、「被告以外之人於檢察事務官、司法警察
      官或司法警察調查中所為之陳述，與審判中不符時，其先
      前之陳述具有較可信之特別情況，且為證明犯罪事實存否
      所必要者，得為證據。」，刑事訴訟法第159條、第159條
      之2分別定有明文。查證人林佳佳於警詢陳稱本案如附表
      編號1所示向綽號「小陳」販入之第二級毒品MDA，係要買
      回來販賣等語（見95保三警刑字第3373號卷第7頁），與
      證人林佳佳於原審及本院所稱僅要供己施用云云，並不相
      符，且本院酌以證人林佳佳於原審證稱其警詢筆錄係出於
      自由意識所陳述（見原審卷第82、83頁），又證人林佳佳
      於甫查獲時，對於己身涉案之罪名，尚未深入瞭解，較無
      利害關係之考量，就前開毒品MDA係意圖供販賣之意而販
      入之陳述部分，客觀上具有較可信之情況，且為證據本案
      犯罪事實存否所必要，因認證人林佳佳前開於警詢之證述
      ，依刑事訴訟法第159條之2之規定，具有證據能力。
（二）按法院或檢察官依刑事訴訟法第208條規定囑託醫院、學
      校或其他相當之機關、團體為鑑定時，祇須其以言詞或書
      面提出之鑑定報告，符合刑事訴訟法第206條第1項、第20
      8條所規定之形式要件，即具有證據能力，此即屬於刑事
      訴訟法第159條第1項所稱「法律有規定」之特別情形。而
      刑事訴訟之鑑定，為證據調查方法之一種，係指由具有特
      別知識經驗之人或機關，就特別需要特殊知識經驗之事項
      ，予以鑑識、測驗、研判及斷定，供為法院或檢察官認定
      事實之參考。刑事訴訟法第198條規定：「鑑定人由審判
      長、受命法官或檢察官就下列之人選任一人或數人充之：
      一、就鑑定事項有特別知識經驗者。二、經政府機關委任
      有鑑定職務者。」，同法第208第1項前段規定：「法院或
      檢察官得囑託醫院、學校或其他相當之機關、團體為鑑定
      」即本此旨。上級檢察機關首長基於辦案實務需要，函示
      指定某類特殊案件之待鑑事項，囑託某一或某些特別具有
      該項專門知識經驗之機關，予以鑑定，並非法所不許。從
      而，警察機關逕依該函示辦理，按諸檢察一體及檢察官指
      揮調、偵查之原則，難認於法不合，最高法院96年度臺上
      字第4177號刑事判決亦論述詳盡。本件卷附內政部警政署
      刑事警察局95年8月9日刑鑑字第0950096690號鑑定書（見
      95年度偵字第13601號卷第24-26頁），已載明鑑驗之方法
      、數據及各該檢驗、鑑定之結果，已符合鑑定報告之法定
      記載要件，依據刑事訴訟法第159條之立法理由及同法第
      206條規定，均具有證據能力。
（三）如附表所示之扣案物品，均非屬供述證據而無傳聞法則之
      適用，且上開扣案物品，係依法定程序合法所扣得，復查
      無其他證據足以證明係執法人員以違法手段所取得，具有
      證據能力。
（四）按刑事訴訟法第159條之5規定：「（第1項）被告以外之
      人於審判外之陳述，雖不符前4條之規定，而經當事人於
      審判程序同意作為證據，法院審酌該言詞陳述或書面陳述
      作成時之情況，認為適當者，亦得為證據。（第2項）當
      事人、代理人或辯護人於法院調查證據時，知有第159條
      第1項不得為證據之情形，而未於言詞辯論終結前聲明異
      議者，視為有前項之同意」，其立法意旨在於傳聞證據未
      經當事人之反對詰問予以核實，原則上先予排除，惟若
      當事人已放棄詰問或未聲明異議，基於證據資料愈豐富，
      愈有助於真實發現之理念，且強化言詞辯論原則，法院自
      可承認該傳聞證據例外擁有證據能力。經查，有關下述所
      引用其餘未符合刑事訴訟法第159條之1至第159條之4規定
      之證據，業經本審於審理時當庭直接提示而為合法之調查
      ，到庭檢察官、被告張俊之指定辯護人（被告張俊則
      於本審審理時經合法傳喚，無正當理由未到庭）均未於言
      詞辯論終結前聲明異議，本院審酌前開證據作成或取得之
      狀況，並無非法或不當取證之情事，故認為適當而均得以
      作為證據，是前開證據依刑事訴訟法第159條之5之規定，
      具有證據能力。
二、被告張俊經本院合法傳喚，無正當理由未到庭；其於本院
    前審雖坦承警方確有於上開時間，在臺中市○○區○○路和
    欣客運朝馬轉運站，經其同意實施搜索，而在其所有隨身攜
    帶之背包內扣得如附表編號1所示之第二級毒品等物，及自
    林佳佳隨身攜帶之背包中扣得如附表編號4、5所示之物，然
    仍矢口否認有何販賣、運輸第二級毒品犯行，辯稱：伊雖有
    陪同林佳佳去臺北玩，但不知道林佳佳要去購買毒品，後來
    才知道林佳佳購入的MDA毒品是自己要施用，後來伊與林佳
    佳搭乘客運由臺北返回臺中途中，雖有將背包借予林佳佳裝
    入MDA，但該背包始終在林佳佳的視線與支配範圍之內，並
    在林佳佳的控制之中，伊至多僅應成立幫助林佳佳持有第二
    級毒品罪而已，又伊在和欣客運朝馬站內被臨檢時，於警方
    尚未察覺犯罪之前，即向警方坦承背包內放有第二級毒品MD
    A，亦符合自首之要件云云。被告張俊之指定辯護人於本
    審為被告辯護之意旨略以：如附表編號1所示之毒品MDA係林
    佳佳自行以15萬元購得，被告僅陪同林佳佳前往購得並將毒
    品攜回臺中，證人林佳佳於警詢亦稱被告係擔心其發生危險
    ，出於保護之意才陪同其北上購買毒品，被告並未出資而與
    林佳佳合資購買，且本案並無張俊販賣對象之姓名及電話
    號碼，證人林佳佳事後證稱被告係與其合資購買毒品，並非
    可採等語。經查：
（一）證人林佳佳於本審作證時確認其曾於警詢陳稱如附表編號
      1所示之第二級毒品MDA，係其自己以15萬元購入云云並非
      實在，且堅稱：「（問：你曾經講過這十五萬元是你先出
      資，被告也要合資購買，事後他會還你錢，你講的這句話
      是事實嗎？）是事實。（問：被告有無將出資的錢還給你
      ？）回來到台中還沒有下車就被查獲了...（問：被告要
      與你合資購買搖頭丸，你又說過他怕你上台北危險才陪你
      上去，這兩句話是否有矛盾？）合資是事實...（問：有
      關你提到與被告合資購買毒品，有無誣陷被告？）沒有。
      （問：你與被告之間有無仇怨？）沒有...（問：請確認
      你在警詢筆錄稱本案毒品是自己購買，與今日所述是與他
      合資購買，那一個才是正確的？）是今天所述正確，我的
      部分已經被判刑了，我沒有必要說謊，確實是與他一起購
      買毒品。」等語（見本審卷第53頁反面至第57頁反面）。
（二）又證人林佳佳於原審亦堅決詳為證稱：「（問：95年6月
      21 日被告張俊為何與你一起到台北三重？）我們一起
      去買搖頭丸，95年6月20日晚上六、七點的時候，張俊
      到我台中市○○路的住處找我，事前我們有先以電話聯絡
      好，我們於事發前三週與台中市與小陳見過面，當天我及
      一些朋友到凱悅使用搖頭丸的時候，我們認為小陳的搖頭
      丸很好，我與張俊討論了二、三個禮拜，我們才決定一
      起到台北去買搖頭丸的，張俊也要買...（問：與張
      俊北上購買搖頭丸的過程？）我們先去五股找張俊的朋
      友，於五股的和欣客運上車，直接回台中。我們從彰化搭
      乘自小客車北上，於天台與小陳碰面，小陳帶我們到一家
      賓館，大約過一小時候，小陳叫人把搖頭丸送來。（問：
      搖頭丸如何包裝？）用夾鏈袋裝著...（問：搖頭丸交易
      的過程？）小陳將1000顆搖頭丸拿來後，我就將錢15萬現
      金給他。小陳沒有什麼表示。（問：支付價金的時候，張
      俊在做何事？）在旁邊看。（問：整個交易過程，張
      俊都有看到？）是的。（問：取得1000顆搖頭丸後，放置
      於何處？）我先拿搖頭丸起來吃，張俊看我吃完搖頭丸
      後，就說東西放他的包包...（問：和欣客運的車票是否
      妳購買？）車票是我購買的，因為車票是我先去買的，車
      票的錢是我先支出...（問：從台北到台中都放在何處？
      ）都在張俊的包包內...（問：張俊於去台北的主要
      目的？）一起去購買搖頭丸。（問：搖頭丸購回後，你們
      2人要如何處理？）一人一半。（問：為何張俊要你分
      一半？）當初就是我們要一起去買的。（問：為何張俊
      拿的搖頭丸是由妳出資？）事前我們有說我先出資，之後
      他回來會拿錢給我...（問：為何在偵訊及警詢筆錄中時
      你陳述搖頭丸是你的，錢是你自己出的？）因為張俊從
      未碰過這種事情，我擔心他害怕，又推說搖頭丸不是他的
      ，我也擔心被收押，於警局時張俊大致有聽到我說搖頭
      丸是我的。我們於被查獲至作筆錄的這一段時間，我擔心
      2人互推責任會被收押，我才全部承認。（問：製作筆錄
      的時候，何人先製作？）警詢時張俊先作筆錄，偵訊時
      是我先作筆錄...（問：上次於開庭時，你的陳述與張
      俊說詞不同，是否會擔心遭收押？為何會說詞不一？）我
      還是擔心會被收押，但我認為要實情供出...（問：一半
      的搖頭丸是要給張俊，他要出資多少？）一半的錢。（
      問：何時談好要一人出資一半？）我們於那2、3週內談好
      的。」等語（見原審卷第75至84-1頁）。證人林佳佳於原
      審所稱其於警詢時係被告先製作筆錄，因被告未曾碰過這
      種事情，又推稱如附表編號1所示之MDA非其所有，其擔心
      互推責任會被收押，才稱係其自己出資購買等語，核與卷
      證所示被告係於為警查獲當日即95年6月21日下午1時30分
      許先行製作警詢筆錄後，證人林佳佳始於同日下午3時10
      分許製作警詢筆錄，且被告於警詢否認有出資購買毒品MD
      A等情相合，證人林佳佳於原審就其於警詢何以未據實證
      稱被告有與其合資購買MDA所解釋之原由，業已予以澄清
      說明，證人林佳佳前揭證述，並非虛妄，足以採信。
（三）再證人林佳佳於本院更一審仍堅詞證述：「（問：你95年
      6月21日請張俊去台北，有無跟他說要去買毒品？）有
      的...（問：你向張俊借包包的時候，有無說要裝毒品
      ？）我沒有向張俊借包包，是他自己說要放在他那裡。
      （問：要回台中做和欣客運的時候包包是放在你那裡？）
      不是，他自己的包包他自己背...（問：你在原審作證的
      時候講的話實在嗎？）實在。（問：你一審作證說你們兩
      人合資一起去買搖頭丸實在？）實在...（問：你有兩個
      小孩要扶養，為何有那麼多的錢去買搖頭丸？）我賣仿冒
      品的生意不錯，我一個月可以賺十幾萬元...（問：張
      俊幫你背毒品回來，有何好處？）我們是一起買的。」等
      語（見本院更一審卷第99頁反面至第102頁）。雖證人林
      佳佳多次之陳述，就其與被告合資購買如附表編號1所示
      毒品MDA之細節，或稍有些微之出入；然按證人之陳述有
      部分前後不符，或相互間有所歧異時，究竟何者為可採，
      法院應本其自由心證予以斟酌，作合理之比較，依據經驗
      法則予以判斷，定其取捨，尤其關於行為經過之細節，難
      免因人記憶客觀上之侷限或時隔日久而有錯誤，或因證人
      之個人原因，未能完整陳述，然苟於其基本事實陳述之真
      實性無礙時，仍非不得予以採信，非謂一有不符或矛盾，
      即應認其全部均不可採信（最高法院99年度臺上字第6304
      號刑事判決意旨參照）。本院徵以證人林佳佳於原審、本
      院更一審及本審就其確係與被告合資販入如附表編號1所
      示之第二級毒品MDA之基本重要事實，均證述一致，且證
      人林佳佳於原審已就其何以在警詢未陳述被告有合資購買
      毒品之理由予以說明，又證人林佳佳證述其與被告合資購
      買毒品MDA，並不能因此免除其自己之罪責，其於自己本
      案所犯之販賣第二級罪經判決確定後，猶於本審堅持具結
      證稱：「我的部分已經被判刑了，我沒有必要說謊，確實
      是與他（指被告張俊）一起購買毒品。」等語，並參以
      被告於原審供稱：林佳佳係交付15萬元購買MDA等語（見
      原審卷第34頁），被告對於該次林佳佳交付綽號「小陳」
      之價款，確知為15萬元，足稽證人林佳佳堅詞證稱：被告
      係與其合資販入如附表編號1所示之毒品MDA等情，應屬實
      情，足以採信；且不因被告到達臺中旋即為警查獲而未及
      交付前開購毒之出資款而有所影響。被告否認有與林佳佳
      合資販入前開如附表編號1所示之毒品MDA云云，並非可採
      。
（四）又證人林佳佳於警詢已明確證稱：因其先生被抓去關，所
      以當「小陳」跟其講這種東西（指毒品MDA）時，有考慮
      買回來賣等語（見95保三警刑字第3373號卷第7頁）；雖
      證人林佳佳後於原審、本院更一審及本審改稱：買入如附
      表編號1所示之毒品MDA，是要施用云云，惟此已與證人林
      佳佳於警詢所陳有所未合，且本案經警查扣之如附表編號
      1所示第二級毒品MDA，經送請內政部警政署刑事警察局鑑
      定之結果，A1及A2-1外觀均為黃色藥錠，總淨重269.14
      公克，共取2.67鑑定用畢，總餘266.47公克，均檢出MDA
      成分；又編號A2-2外觀均為紅色藥錠，總淨重0.60公克，
      取0.3公克鑑定用畢，餘0.3公克，亦檢出第二級毒品MDA
      成分【編號A2-2雖另檢出微量甲基安非他命成分，惟依證
      人林佳佳於本審證稱：「（問：你知不知道買的搖頭丸裡
      面有甲基安非他命？）我只知道是搖頭丸，我不知道裡面
      有甲基安非他命...（問：你向被告提到要合資購買的毒
      品是搖頭丸嗎？）是的，我們並不清楚裡面的成份是什麼
      。但是要購買時沒有提到要買甲基安非他命。」等語（見
      本審卷第56、57頁），故尚難認被告與林佳佳有意圖販賣
      而販入第二級毒品甲基安非他命之犯意，附此敘明】等情
      ，有該局95年8月9日95年8月9日刑鑑字第0950096690號鑑
      定書（見95年度偵字第13601號卷第24-26頁）在卷可稽。
      若依證人林佳佳於原審陳稱：「若一次玩下來，可能會用
      到6、7顆搖頭丸」（見原審卷第81頁）之吸食數量計算，
      需使用約140次。再衡以搖頭丸一般使用劑量介於80至200
      毫克之間，常用劑量為100至150毫克，此為法院審判實務
      周知之概況（參見原審卷第65、66頁之檢察官補充理由書
      ），被告與林佳佳販入之毒品MDA之數量，已遠超過其2人
      施用之合理數量，足認證人林佳佳於警詢所稱販入MDA係
      要供以販賣之用等語，係屬真實。而證人林佳佳就其與被
      告販入如附表編號1所示第二級毒品MDA之價格，雖曾陳稱
      係以單顆160元、合計16萬元所買入，然因以單顆160元計
      算，987顆之總價未逾16萬元，證人林佳佳不可能以16萬
      元購買987顆之MDA，就此部分應以證人林佳佳嗣後所稱之
      販入總價格為15萬元為可採。
（五）按毒品危害防制條例所定之販賣第二級毒品罪，不以販入
      後復行賣出為必要，祇要以營利為目的，而有販入或賣出
      二者其一之行為，即足構成。又認定犯罪事實所憑之證據
      ，並不以直接證據為限，倘間接事實之本身，具有判斷直
      接事實存在之作用，亦有證據之機能，由間接事實為訴訟
      上之證明，而於通常一般人不致懷疑，而得確信其為真實
      之程度者，亦得為有罪之認定。被告與林佳佳一次購入超
      乎一般施用毒品者所持有之數量或正常使用量之毒品，倘
      其持有之毒品僅係供自己施用，理應無一次購入如此大量
      毒品之理由。雖被告及證人林佳佳於警詢之後，均否認如
      附表編號1所示之毒品MDA販入之目的係為供販賣之用，而
      難以查悉其等欲供以販賣之價格，以計算營利之淨額，惟
      依證人林佳佳前開於警詢已證稱所販入之前開毒品MDA係
      要供販賣用等語，足認被告及林佳佳意圖販賣而合資販入
      上開大量之毒品MDA，主觀上確有販賣之營利意圖，足以
      認定。又依上所述，被告與林佳佳祇要以營利為目的，而
      有販入或賣出二者其一之行為，即足構成販賣第二級毒品
      罪，是被告之指定辯護人於本審為被告辯稱：本案依卷證
      並無被告販出毒品對象之姓名及電話號碼一語，資為被告
      並未有販賣第二級毒品犯行之辯詞，自無可採。
（六）至被告於本院前審復辯稱：伊在和欣客運朝馬站內被臨檢
      之時，於警員並不知伊持有第二級毒品MDA等犯罪之前，
      即向警方坦承背包之內放有第二級毒品MDA，而符合自首
      規定云云。惟被告為警查獲後，自始至終均未曾坦認有販
      賣第二級毒品MDA之犯行，而證人即參與查緝之海巡署隊
      員劉一峰於本院上訴審證稱：本案警方早已經由實施通訊
      監察，由林佳佳之通聯內容，及經由實際跟監等客觀事證
      ，而認定被告及林佳佳涉嫌販賣毒品，才會在渠等搭乘客
      運返回台中市時，及時攔檢被告及林佳佳等情（見本院上
      訴卷第135-136頁）。又依據主辦本案之內政部警政署保
      安警察隊第三總隊第一大隊職務報告雖記載：本案係警方
      經由實施通訊監察所得之資料，認為林佳佳涉嫌販賣毒品
      ，即將北上購買毒品，而被告亦將一同前往，乃報由檢察
      官指揮偵查，自95年6月20日開始跟監被告及林佳佳，後
      知被告、林佳佳搭乘和欣客運巴士要返回台中市，乃於同
      月21日上午6時許，在台中市○○區○○路和欣客運朝馬
      轉運站攔檢被告及林佳佳，攔檢前並無被告販賣、運輸第
      二級毒品之確切證據，亦無情資知悉被告背包內放置第二
      級毒品，有該大隊99年1月18日保三壹警刑字第099000045
      3號函送之職務報告足憑（見本院更一審卷第62-65頁）；
      惟該函同時檢送之「現場跟監蒐證錄影光碟」1片（見本
      院更一審卷第77頁存放袋），經本院更一審於99年3月23
      日當庭勘驗結果，顯示：「辦案人員由中部跟監車輛至台
      北等候被告等購買毒品完畢後，搭乘和欣客運汽車由台北
      返回台中，在台中轉運站停車後，被告跟林佳佳在尚未下
      車前，辦案人員已經前往車下等候，被告一下車就被辦案
      人員攔下，並把被告的背包肩側拿下，並非被告主動交給
      辦案人員，辦案人員把背包放在地上，從背包裡面取出物
      品，在查獲過程中，被告與林佳佳始終蹲在地上，並未主
      動發言。」，有前開勘驗筆錄1份（見本院更一審卷第92
      頁）在卷可憑。就前開勘驗結果，被告雖供稱：「警察問
      我是什麼東西，我就說是搖頭丸」等語，惟本院再問被告
      ：「你的背包是被辦案人員拿下來的，並不是你自己主動
      交給辦案人員？」，被告張俊仍回答：「是的」（見本
      院更一審卷第92頁），並據證人即經同遭攔檢之林佳佳證
      述屬實（見本院更一審卷第102頁）。觀諸上開攔檢過程
      ，被告並未主動發言，而係辦案人員從被告背包內取出物
      品，已發覺被告運輸毒品後，為瞭解係何種毒品，加以詢
      問被告時，其始予回答，並非被告於辦案人員未發覺前主
      動供出已明。至證人劉一峰於本院上訴審雖稱：攔檢的時
      候，被告就將他的包包打開，承認他持有這些物品等語（
      見本院上訴審卷第字卷第135頁），既與前揭勘驗結果有
      間，尚難據為認定被告自首之依據。綜上各情，本案於警
      方攔檢之前，固僅懷疑被告涉有毒品案件，尚無查知被告
      販賣、運輸第二級毒品之確切證據，惟因其與林佳佳同往
      購買毒品，經警跟監、攔檢後，進而查出被告共同參與販
      賣、運輸第二級毒品，被告係於警方人員查獲後，始說出
      其運輸毒品，尚不合刑法自首之要件。被告張俊此部分
      之辯解，並非可採。
（七）又被告之指定辯護人於本審固為被告辯稱：本案如附表編
      號1所示販入之毒品MDA，係供林佳佳施用，被告不成立運
      輸毒品罪。惟前開毒品MDA係被告與林佳佳共同意圖營利
      供販賣之用而販入等情，已敘明如前，且按毒品危害防制
      條例第4條所稱之「運輸」毒品，係指轉運輸送而言，固
      不以國外輸入國內或國內輸出國外者為限，其在國內運送
      者，亦屬之，且不以為他人輸送為必要，即為自己輸送者
      ，亦包括在內（最高法院94年台上字第6910號判決意旨參
      照）。又按禁煙禁毒治罪條例所稱之運輸，係就其行為而
      言，不以國外輸入國內或國內輸出國外為限，其在國內運
      送者，亦屬之，至零星夾帶或短途持送自得斟酌實際情形
      ，依持有煙毒罪論科，司法院院解字第3541號解釋可資參
      照。又司法院院解字第3541號解釋係指無運輸或販賣之意
      圖單純持有煙毒者而言，並非謂凡零星夾帶或短途持送煙
      毒者，均不問其犯意如何概論以持有煙毒之罪，司法院院
      解字第3853號解釋亦可參照。倘有運輸之意思，在國內將
      毒品由某處搬運輸送至他處，即非零星夾帶或短途持送之
      單純持有，至所運送之毒品數量若干，運送之人有無收取
      報酬，起運與目的地所在是否跨越不同之行政地區，則非
      所問（最高法院94年度台上字第7216號判決意旨參照）。
      查本案被告與林佳佳共同販入扣案之第二級毒品MDA後，
      以搭乘和欣客運之方式將MDA自台北縣搬運輸送至台中市
      ，始為警查獲；依上開司法院解釋及判決意旨，縱使只有
      零星夾帶或短程持送，也需無運輸之意思，始不構成運輸
      毒品；而本案被告及林佳佳於台北縣三重市販入MDA後，
      當係基於搬運輸送之意將MDA攜回台中市，以遂行其販賣
      之意圖，其顯有運輸之意無疑，況依如附表編號1所示扣
      得之第二級毒品MDA數量，顯非僅是零星夾帶，被告與林
      佳佳搬運之路程亦非僅是短途持送，其行為當已構成運輸
      毒品。被告之指定辯護人前開為被告所為之辯護，亦無可
      採。
（八）綜上所陳，被告前揭於前審所辯及其指定辯護人於本審所
      為之辯護，均無可採。此外，復有被告及林佳佳2人被警
      查獲當時之照片10張（見95保三警刑字第3373號卷第30-3
      4頁）在卷可稽，並有如附表編號1、4、5所示之物扣案可
      佐，本件事證明確，被告與林佳佳共同販賣、運輸第二級
      毒品之犯行，洵足認定。
三、法律適用部分：
（一）被告行為後，毒品危害防制條例第4條、第17條等規定業
      已修正，並於98年5月20日公布，自同年月22日起施行【
      按法規之制定與法規之修正，如有特定生效日之必要者，
      依中央法規標準法第14條或第20條第2項準用第14條之規
      定，應分別特定其施行日期。法規制定或前次修正基於特
      殊因素所特定之施行日期，並不適用於日後修正或再次修
      正之條文。又法律之制定或修正，若未明定施行日期者，
      中央法規標準法雖未規定應自何時生效，然法律既經制定
      或修正並經總統公布，自應依一般原則，自公布日起算至
      第3日發生效力。至於92年7月9日修正公布之毒品危害防
      制條例第36條規定：「本條例自公布後6個月施行。」其
      立法理由係謂：「(一)依修正草案第二條第三項規定，法
      務部需會同衛生署成立審議委員會每三個月定期檢討調整
      毒品之分級及品項，而本次新增第四級毒品，有需要在新
      法施行前先經該審議會檢討後再調整公布，爰預留六個月
      緩衝期，以利處理。(二)依本條例新修正之規定，有必要
      再訂定相關子法及修正相關法規，以配合本條例之施行，
      故亦有需要預留適當緩衝期，以利訂頒相關子法及相關法
      規之配合修正」。故該條規定，顯係因應該次修正之需，
      始預留適當之緩衝期。與本次之修正並未定有施行日期之
      特別規定，且亦未明示係基於何特殊因素而修正，自並不
      能適用92年7月9日修正公布之毒品危害防制條例第36條自
      公布後6個月施行之規定】。是被告犯罪後法律已有變更
      ，修正前毒品危害防制條例第4條第2項之規定為：「製造
      、運輸、販賣第二級毒品者，處無期徒刑或7年以上有期
      徒刑，得併科新臺幣700萬元以下罰金。」；修正後毒品
      危害防制條例第4條第2項則規定：「製造、運輸、販賣第
      二級毒品者，處無期徒刑或7年以上有期徒刑，得併科新
      臺幣1000萬元以下罰金。」，而修正前毒品危害防制條例
      第17條之規定為：「犯第4條第1項至第4項、第5條第1項
      至第4項前段、第6條第1項至第4項、第7條第1項至第4項
      、第8條第1項至第4項、第10條或第11條第1項、第2項之
      罪，供出毒品來源，因而破獲者，得減輕其刑。」，修正
      後毒品危害防制條例第17條則規定：「（第1項）犯第4條
      至第8條、第10條或第11條之罪，供出毒品來源，因而查
      獲其他正犯或共犯者，減輕或免除其刑。（第2項）犯第4
      條至第8條之罪於偵查及審判中均自白者，減輕其刑。」
      。被告就本案販賣、運輸第二級毒品之犯行，並無供出毒
      品來源因而破獲正犯或共犯之情形，亦無於偵查及法院審
      理時俱為自白之情事，經綜合整體比較之結果，應依刑法
      第2條第1項前段之規定，適用較有利於被告之修正前毒品
      危害防制條例之相關規定。
（二）刑法修正之新舊法比較部分：
      查被告行為後，於94年2月2日修正公布之刑法，已自95年
      7月1日起生效施行，茲參照最高法院95年度第8次刑事庭
      會議決議內容，就與被告本案罪刑有關之規定，綜合予以
      比較如下：
   1、刑法第2條第1項之規定：被告行為後，刑法第2條第1項業
      已於94年2月2日修正公布，並自95年7月1日起施行。修正
      後刑法第2條第1項規定，已將新舊法律適用之「從新從輕
      」原則，改採「從舊從輕」原則，而此規定僅係規範行為
      後法律變更所生新舊法律比較適用之準據法，並非實體刑
      罰法律，自不生行為後法律變更之比較適用之問題，應逕
      行適用新法第2條第1項之規定，為「從舊從輕」之比較。
   2、有關被告所犯毒品危害防制條例第4條第2項之法定罰金刑
      部分：
      被告行為後，刑法第33條第5款業於94年2月2日修正公布
      ，並自95年7月1日起施行；修正後刑法第33條第5款規定
      「罰金：新臺幣一千元以上，以百元計算之。」與修正前
      刑法第33條第5款規定「罰金：一元以上。」不同。比較
      新舊法結果，以舊法較有利於行為人即被告，故依刑法第
      2條第1項前段規定，自應適用行為時之法律即修正前刑法
      第33條第5款規定決定其罰金部分之法定刑。
   3、刑法第28條部分：
      刑法第28條共同正犯規定，亦有修正，分別適用新、舊法
      比較結果，刑法第28條原規定「二人以上共同『實施』犯
      罪之行為者，皆為共同正犯」，新法修正為「二人以上共
      同『實行』犯罪之行為者，皆為共同正犯」，即舊法之「
      實施」已修正為「實行」。原「實施」之概念，包含陰謀
      、預備、著手及實行等階段之行為，修正後僅共同實行犯
      罪行為始成立共同正犯。是新法共同正犯之範圍已有限縮
      ，排除陰謀犯、預備犯之共同正犯。新舊法就共同正犯之
      範圍既因此而有變動，自屬犯罪後法律有變更，修正後刑
      法第28條之規定，將完全未參與犯罪行為實行之陰謀共同
      正犯及預備共同正犯刪除，雖限縮共同正犯之適用範圍，
      但無礙於實行共同正犯之存在。本案被告與林佳佳不論依
      新、舊法之規定，均應成立共同正犯，故應整體適用修正
      前刑法之規定（最高法院97年度臺上字第906號刑事判決
      意旨參照）。
   4、牽連犯之部分：
      刑法第55條牽連犯之規定，業於94年2月2日修正公布刪除
      ，並自95年7月1日起生效施行，因行為後新法業已刪除牽
      連犯之規定，此刪除雖非犯罪構成要件之變更，但顯已影
      響行為人刑罰之法律效果，自屬法律有變更。從而，行為
      人基於手段、目的或方法、結果所為之數行為，自95年7
      月1日起已不再成立牽連犯而得論以一罪，而應依具體行
      為之性質論罪。查被告於新法施行前所為之販賣及運輸第
      二級毒品罪，於刑法修正前應僅成立牽連犯之一罪而從一
      重之販賣第二級毒品罪處斷（最高法院73年度台覆字第17
      號刑事判例意旨參照），較依新法就其上開2行為分論之
      結果，對被告顯較為有利，自應適用修正前之規定。
   5、綜上所述，揆諸前揭最高法院決議及修正後刑法第2條第1
      項規定之「從舊、從輕」原則，應適用行為時較有利於被
      告之法律即修正前刑法之相關規定。
（三）按販賣毒品罪，並不以販入之後復行賣出為構成要件，行
      為人若係以營利為目的而非法販入，或賣出，有一於此，
      其罪即已成立。又按毒品危害防制條例之運輸毒品罪，亦
      不以運輸他人所有或持有之毒品為限，即為自己運輸者亦
      包括在內，故不論運輸人係為他人運輸或為自己運輸，均
      應成立運輸毒品罪。本案被告意圖營利，自台北縣三重市
      販入第二級毒品MDA運回台中，欲販售予不特定人牟利，
      核其上開所為，係犯修正前毒品危害防制條例第4條第2項
      之販賣第二級毒品罪、運輸第二級毒品罪（此部分利用不
      知情、已成年之司機運輸之部分，為間接正犯）。被告為
      販賣、運輸第二級毒品而持有該級毒品之低度行為，應為
      其後販賣、運輸之高度行為所吸收，不另論罪。又被告與
      林佳佳2人間，有犯意聯絡與行為分擔，應論以共同正犯
      。被告所犯上開販賣第二級毒品罪及運輸第二級毒品罪之
      2罪間，應依修正前刑法第55條牽連犯之規定，從一重之
      販賣第二級毒品罪處斷（最高法院73年度台覆字第17號刑
      事判例意旨參照）。再本案公訴人起訴書犯罪事實欄除記
      載被告被訴共同犯有運輸第二級毒品之犯罪構成要件事實
      外，並未敘述任何有關販賣第二級毒品之犯罪構成要件事
      實（見起訴書第2-3頁），實難謂為已經起訴販賣第二級
      毒品罪（最高法院100年度台上字第4151號判決參照）；
      惟被告所犯販賣第二級毒品因與起訴書所載之被告所為運
      輸第二級毒品犯行間，具有修正前刑法所定之牽連犯裁判
      上一罪關係而為起訴效力所及，本院自應併予審理。
四、原審法院認定被告所為運輸第二級毒品犯行之事證明確，予
    以論罪科刑，固非無見。惟查：１、裁判上一罪案件，檢察
    官僅就其中一部事實起訴者，經法院審理結果，如認為與未
    經起訴之其他事實均成立犯罪時，依刑事訴訟法第267條規
    定，其效力及於全部，法院應就全部犯罪事實為審判。又刑
    法總則修正刪除牽連犯規定前，被告所犯販賣毒品與運輸毒
    品2罪間，實務上認係牽連犯關係，應從一重論以販賣毒品
    罪，是被告所犯上開2罪間有裁判上一罪關係，雖檢察官僅
    就運輸毒品部分起訴，如依卷內資料，被告亦涉犯販賣毒品
    罪，法院自應就未起訴之販賣毒品部分，併為審判，並依牽
    連犯關係，從一重論處被告販賣毒品罪，始為適法。本案檢
    察官雖僅起訴被告與林佳佳一同自彰化市某處前往新北市三
    重區，由林佳佳以15萬元販入第二級毒品MDA（俗稱搖頭丸
    ）987顆，交由被告保管，2人一同運輸回台中市，因認被告
    涉犯運輸第二級毒品罪嫌；然依卷內證人林佳佳於原審、本
    院更一審及本審證述之內容等事證（如前所述），則被告除
    有共同運輸第二級毒品外，尚另犯共同販賣第二級毒品罪而
    為起訴效力所及，原審自應併予審判，乃原判決就證人林佳
    佳上開不利被告之證述是否可採，未詳予審究，認被告並無
    販賣第二級毒品之犯行，容有未當（另原判決認檢察官未起
    訴之被告販賣第二級毒品罪嫌之事證有所未足〈非起訴效力
    所及〉，而仍對被告所涉販賣第二級毒品罪嫌不另為無罪之
    諭知，亦有未洽）。２、又原審判決認定如附表編號2、3（
    即原判決附表1編號2、3）所示之第二級毒品，係「小陳」
    轉讓給林佳佳施用之毒品，此部分即與被告張俊無關，竟
    於被告部分諭知沒收銷燬；及未就被告所有供本案犯罪所用
    如附表編號6所示未扣案之背包1個，依毒品危害防制條例第
    19條第1項之規定併予宣告應與共犯林佳佳連帶沒收，如全
    部或一部不能沒收時，與林佳佳連帶追徵其價額，均有違從
    刑應依附於主刑之原則。３、再被告行為後，毒品危害防制
    條例第4條第2項等規定已於於98年5月20日修正公布，並自
    同年月22日起生效施行，原審未及比較新舊法予以適用，稍
    有未合。被告否認犯罪而提起上訴，依前開理由欄二各項之
    事證及論述、說明，為無理由；惟原判決關於被告部分既有
    上揭可議之處，即屬無可維持，自應由本審將原判決關於被
    告張俊之部分部分予以撤銷改判。爰審酌被告之素行、犯
    罪之動機、目的係出於營利之意圖、高職畢業之智識程度、
    家庭經濟小康之生活狀況（上2項參見95保三警刑字第3373
    號卷第10頁之被告警詢筆「受詢問人」欄所載）、犯罪時未
    受刺激、如犯罪事實欄一所示販賣、運輸第二級毒品MDA之
    手段、數量、分擔角色、所為對國民健康所生潛在之危害及
    被告犯罪後之態度等一切情狀，量處如主文第二項所示之刑
    ，以示懲儆。
五、沒收部分：
（一）扣案如附表編號1所示之第二級毒品（含用以包裝上開毒
      品、已與該毒品無法析離而亦應視為第二級毒品之包裝袋
      2個），均為警方當場查獲之被告意圖販賣而販入、運輸
      之第二級毒品，均應依毒品危害防制條例第18條第1項前
      段之規定（未修正）併予諭知沒收銷燬之。
（二）按毒品危害防制條例第19條第1項規定（未修正），犯第4
      條之罪者，其供犯罪所用或因犯罪所得之財物，均沒收之
      ，如全部或一部不能沒收時，追徵其價額或以其財產抵償
      之。但該條項並無如同條例第18條第1項所定「不問屬於
      犯人與否，沒收之」之明文，自屬相對沒收主義之立法。
      是其應沒收之物，應以屬被告或共犯所有者為限。又該規
      定所稱「追徵其價額」者，係指所沒收之物為金錢以外之
      其他財物而無法沒收時，應追徵其價額，使其繳納與原物
      相當之價額。如所得財物為金錢而無法沒收時，始應「以
      其財產抵償之」（最高法院95年度臺上字第305號判決要
      旨參照）。亦即，毒品危害防制條例第19條第1項規定性
      質上係沒收之補充規定。其屬於本條所定沒收之標的，如
      得以直接沒收者，判決主文僅宣告沒收即可，不生「追徵
      其價額」或「以其財產抵償之」問題，須沒收之標的全部
      或一部不能沒收時，始生「追徵其價額」或「以其財產抵
      償之」選項問題。而「追徵其價額」或「以其財產抵償之
      」係屬兩種選項，分別係針對現行貨幣以外之其他財產與
      現行貨幣而言。本規定所稱「追徵其價額」者，係指所沒
      收之物為金錢以外之其他財物而無法沒收時，因其實際價
      值不確定，應追徵其價額，使其繳納與原物相當之價額，
      並無以其財產抵償之問題。倘嗣後追徵其金錢價額，不得
      結果而須以其財產抵償者，要屬行政執行機關依強制執行
      之法律之執行問題，即無不能執行之情形，自毋庸諭知「
      或以其財產抵償之」。如不能沒收之沒收標的為金錢時，
      因價值確定，判決主文直接宣告「以其財產抵償之」即可
      ，不發生追徵價額之問題（最高法院99年度第5次刑事庭
      會議決議參照）。又毒品危害防制條例第19條第1項固規
      定「犯第4條至第9條、第12條、第13條或第14條第1項、
      第2項之罪者，其供犯罪所用或因犯罪所得之財物，均沒
      收之，如全部或一部不能沒收時，追徵其價額或以其財產
      抵償之」。但共同正犯為避免執行時發生重複沒收、追徵
      、抵償之情形，故各共同正犯之間係採連帶沒收主義，於
      裁判時僅諭知連帶沒收，不得對各該共同正犯分別重複諭
      知沒收、追徵、抵償（最高法院95年度臺上字第6051號判
      決要旨參照）：
   1、扣案如附表編號4、5所示之物，均為共犯林佳佳所有供本
      案犯罪所用之物（見95保三警刑字第3373號卷第7頁、原
      審卷第78頁），爰均依毒品危害防制條例第19條第1項之
      規定併為宣告沒收之。
   2、未扣案之如附表編號6所示之背包1個（見95保三警刑字第
      3373號卷右下方編頁第30頁〈右上方編頁第8-1頁〉之上
      方照片所示之背包1個），屬被告所有（此據被告於原審
      陳明，見原審卷第84-2頁），且為被告與共犯林佳佳共同
      運輸毒品所用之物，雖未扣案，仍應諭知應與林佳佳連帶
      沒收之，如全部或一部不能沒收時，與林佳佳連帶追徵其
      價額。
（三）至如附表編號2、3所示之毒品，則係林佳佳個人供己施用
      之物，且乏被告對此有犯意聯絡之事證；另警方在林佳佳
      住處及倉庫查扣之其餘物品，均與本案無關，依從刑依附
      於主刑之原則，自均不得於本案宣告沒收之，均併予敘明
      。
六、被告經本審合法傳喚，無正當之理由未到庭者，爰依刑事訴
    訟法第371條之規定，不待其陳述，逕行一造辯論判決，附
    為陳明。
據上論斷，應依刑事訴訟法第371條、第369條第1項前段、第364
條、第299條第1項前段，毒品危害防制條例第4條第2項（修正前
）、第18條第1項前段、第19條第1項，刑法第11條、第2條第1項
前段、第28條（修正前）、第55條（修正前），判決如主文。
本案經檢察官李慶義到庭執行職務。
中    華    民    國   100    年    12    月    28    日
            刑事第八庭  審判長法  官  廖  柏  基
                              法  官  梁  堯  銘
                              法  官  李  雅  俐
以上正本證明與原本無異。
如不服本判決應於收受送達後十日內向本院提出上訴書狀，其未
敘述上訴之理由者，並得於提起上訴後十日內向本院補提理由書
（均須按他造當事人之人數附繕本）「切勿逕送上級法院」。
                              書記官  李  妍  嬅
中    華    民    國   100    年    12    月    28    日
附錄論罪科刑法條：
修正前毒品危害防制條例第4條第2項：
製造、運輸、販賣第二級毒品者，處無期徒刑或7年以上有期徒
刑，得併科新臺幣700萬元以下罰金。
附表：（警方於95年6月21日上午6時許，在臺中市○○路和欣
        客運轉運站查扣之物品）
┌──┬──────┬─────────────┬───┬──────┐
│編號│名       稱 │數         量             │刑事警│備  註      │
│    │            │                          │察局編│            │
│    │            │                          │號    │            │
│    │            │                          │      │            │
├──┼──────┼─────────────┼───┼──────┤
│ 1  │第二級毒品  │其中A1及A2-1驗後合計淨重  │A1、  │於被告所有如│
│    │MDA共986顆  │266.47公克；A2-2驗餘淨重  │A2-1、│附表編號6所 │
│    │            │0.3公克（A2-2另含微量之甲 │A2-2  │示背包1個內 │
│    │            │基安非他命，被告對此部分不│      │查獲        │
│    │            │知情）                    │      │            │
├──┼──────┼─────────────┼───┼──────┤
│ 2  │第二級毒品  │驗餘淨重0.21公克(取0.10公 │A5    │林佳佳背包內│
│    │MDA 1包毛重 │克鑑定用罄，空包裝重0.23公│      │查獲        │
│    │0.5公克(原誤│克)                       │      │            │
│    │認為K他命)  │                          │      │            │
├──┼──────┼─────────────┼───┼──────┤
│ 3  │第二級毒品  │驗餘淨重0.36公克(取0.37公 │A6    │同上        │
│    │MDA 1包毛重 │克鑑定用罄)               │      │            │
│    │1.35公克(原 │                          │      │            │
│    │誤認為K他命)│                          │      │            │
├──┼──────┼─────────────┼───┼──────┤
│ 4  │林佳佳所有門│1支（含林佳佳所有之左列門 │      │同上        │
│    │號0000000000│號卡1枚）                 │      │            │
│    │號行動電話  │                          │      │            │
├──┼──────┼─────────────┼───┼──────┤
│ 5  │和欣客運車票│2張                       │      │同上        │
├──┼──────┼─────────────┼───┼──────┤
│ 6  │被告張俊所│1個                       │      │即95保三警刑│
│    │有供裝放如附│                          │      │字第3373號卷│
│    │表編號1所示 │                          │      │右下角編號第│
│    │第二級毒品所│                          │      │30頁上方照片│
│    │用之背包    │                          │      │所示之背包  │
└──┴──────┴─────────────┴───┴──────┘